臺灣彰化地方法院刑事裁定
111年度聲字第965號
異  議  人  
即  受刑人  蔡明峯



上列異議人因公共危險案件，對臺灣彰化地方檢察署檢察官於民
國111年7月21日以111年度執字第2633號所為不准易科罰金及不
准易服社會勞動之執行命令聲明異議，本院裁定如下：
    主  文
異議駁回。
    理  由
一、異議意旨略以：異議人即受刑人甲○○前涉公共危險罪，經檢
    察官寬典得以緩起訴處分，因不思改進、心存僥倖，再犯公
    共危險罪，經檢察官向法院聲請簡易判決處刑，緩起訴處分
    亦經撤銷向法院聲請簡易判決處刑，受刑人現已入監服刑，
    深刻感悟酒醉駕車對公眾之危害，心生悔悟，惟因家庭經濟
    勉持，受刑人為家庭之經濟支柱，且須撫養2名幼兒，受刑
    人之妻程馨嫻需照顧2名幼子，家管並無上班亦無收入，因
    家境原不寬裕亦無積蓄，全家生活陷入困境，因受刑人一人
    誤蹈法網入監服刑，家庭經濟失其所據，受刑人悔痛當初不
    遵守法制，爰聲明異議，請求撤銷檢察官不准易刑之執行指
    揮，准予易科罰金等語。
二、按犯最重本刑為5年以下有期徒刑以下之刑之罪，而受6月以
    下有期徒刑或拘役之宣告者，依刑法第41條第1項規定，固
    得易科罰金。但易科罰金，難收矯正之效或難以維持法秩序
    者，不在此限。又依前項規定得易科罰金而未聲請易科罰金
    者，以及受6月以下有期徒刑或拘役之宣告，而不符前項易
    科罰金之規定者，依同條第2項、第3項規定，固均得易服社
    會勞動。然因身心健康之關係，執行顯有困難者，或易服社
    會勞動，難收矯正之效或難以維持法秩序者，不適用之，同
    條第4項亦定有明文。上開易刑處分之否准，係法律賦予檢
    察官指揮執行時之裁量權限，執行檢察官自得考量受刑人之
    實際情況，是否有難收矯正之效或難以維持法秩序，以作為
    其裁量是否准予易科罰金或易服社會勞動之憑據，非謂一經
    判決宣告易科罰金之折算標準，執行檢察官即應為易科罰金
    或易服社會勞動之易刑處分。又所謂「難收矯正之效」及「
    難以維持法秩序」，乃立法者賦與執行檢察官得依具體個案
    ，考量犯罪特性、情節及受刑人個人特殊事由，審酌應否准
    予易刑處分之裁量權，檢察官就此項裁量權之行使，僅於發
    生裁量瑕疵之情況，法院始有介入審查之必要，倘檢察官之
    執行指揮，其程序上已給予受刑人就其個人特殊事由陳述意
    見之機會（包括在檢察官未傳喚受刑人，或已傳喚受刑人但
    受刑人尚未到案前，受刑人先行提出易科罰金聲請等情形）
    ，實體上並已就包含受刑人所陳述關於其個人特殊事由在內
    之刑法第41條第1項但書或第4項所指情形予以衡酌考量，則
    難認其裁量權之行使有何違法或不當可言。易言之，執行檢
    察官就受刑人是否確因易科罰金或易服社會勞動，而有難收
    矯正之效，或難以維持法秩序之情事，有裁量判斷之權限，
    法院僅得審查檢察官裁量時其判斷之程序有無違背法令、事
    實認定有無錯誤、其審認之事實與刑法第41條第1項但書、
    第4項之裁量要件有無合理關連、有無逾越或超過法律規定
    之範圍等問題，原則上不宜自行代替檢察官判斷受刑人有無
    上開情事。倘執行檢察官經綜合評價、衡酌後，仍認受刑人
    有上開不適宜為易刑處分之情形，而為否准受刑人易科罰金
    或易服社會勞動之執行命令，則屬執行檢察官裁量權之合法
    行使範圍，自不得任意指為違法或不當（最高法院110年度
    台抗字第1188號裁定意旨可資參照)。
三、經查：
　㈠受刑人甲○○因公共危險案件，經本院以111年度交簡字第526
    號判決處有期徒刑3月，併科罰金新臺幣（下同）3萬元，有
    期徒刑如易科罰金、罰金如易服勞役，均以1千元折算1日確
    定，有前開判決及臺灣高等法院被告前案紀錄表附卷足參。
    該案經移送臺灣彰化地方檢察署（下稱彰化地檢署）執行後
    ，執行檢察官乃於進行單上批示寄發111年7月21日上午9時1
    0分之執行傳票予受刑人，嗣受刑人遵期到庭，聲請易服社
    會勞動，檢察官以受刑人「酒駕三犯，且曾酒駕肇事，顯未
    能記取教訓，漠視法治及公眾用路安全，不執行所宣告之刑
    ，難收矯正之效及難以維持法秩序，應入監執行」，並將11
    1年度執字第2633號命令當庭由受刑人簽收，不准許易科罰
    金及易服社會勞動，故受刑人即入法務部矯正署彰化監獄彰
    化分監執行迄今等情，業經本院核閱執行卷宗無誤，此部分
    事實首先堪認無誤。
　㈡受刑人於111年6月9日到案執行，在上開期日陳明欲易服社會
    勞動，執行科書記官詢問「檢察官如不同意易服社會勞動，
    則必須入監執行，家中是否有12歲小孩或80歲父母需社會局
    協助安置？有何意見？」，受刑人答稱不用協助安置、沒有
    意見等語明確。足見檢察官針對本案易刑處分事項，已予受
    刑人充分陳述意見之機會。待受刑人陳述完畢後，檢察官方
    告知前開不准易科罰金及易服社會勞動之裁量事由，前揭各
    情亦經本院核閱上開執行卷宗確認屬實。足見本件執行指揮
    處分作成之過程，已給予受刑人充分陳述意見及表達個人特
    殊事由之機會，其程序並無違誤，符合正當法律程序之要求
    。
　㈢再觀察受刑人之臺灣高等法院前案紀錄表及前案各判決：
　　1.被告因公共危險案件，經臺灣桃園地方法院以100年度桃
      交簡字第2572號判處罰金6萬元確定，此次飲酒後騎乘重
      型機車發生車禍，為警查獲時吐氣酒精濃度達每公升0.70
      毫克。
　　2.被告因公共危險案件，經彰化地檢署檢察官以110年度速
      偵字第913號為附條件緩起訴處分（應向公庫支付37,500
      元），緩起訴處分期間為110年9月27日至111年9月26日。
      此次飲酒後駕駛自小客車，為警查獲時吐氣酒精濃度達每
      公升0.25毫克。嗣於緩起訴處分期間另犯下述案件，經撤
      銷後聲請簡易判決處刑，經本院以111年度交簡字第1158
      號判處有期徒刑2月確定。
　　3.被告因公共危險案件，經本院以111年度交簡字第526號判
      處有期徒刑3月，併科罰金3萬元確定，即為入監執行之案
      件，此次飲酒駕駛自小客車，為警查獲時吐氣酒精濃度達
      每公升0.43毫克。
　　4.檢察官認定被告三度觸犯公共危險罪，裁量所據之基本事
      實，並無違誤。
　㈣從上述歷程可知，受刑人顯然未因前案二次酒駕遭查獲、判
    刑、緩起訴，而記取教訓，前案科處罰金、或是緩起訴命給
    付公庫一定金額之財產上負擔，完全無法令受刑人警惕，其
    無視於其他用路人生命安全之態度及惡性，昭然若揭，所為
    具高度危險性並嚴重侵害法秩序，又焉能期待本案藉易科罰
    金即可維持法秩序或收矯治之效。另外，受刑人家庭組織，
    至少自109年起（和程馨嫻結婚、婚生子女出生、另與程馨
    嫻前婚姻之子女同住）組成目前狀況，受刑人之家庭經濟並
    無突發困境，都是既存相當期間之事實，卻還可以接連酒駕
    觸犯上述2、3案，足見其於犯案時，屢屢毫不在意萬一酒駕
    致自己傷亡，會不會造成其他親族之負擔、或是令其等頓失
    依靠，心態已屬自私，等到非入監執行不可時，再臨陣搬出
    家庭現況作為理由，顯然不具說服力。因此，檢察官審酌上
    開事由，不准受刑人易科罰金，其裁量所依據之事實與卷內
    事證所示相符，與刑法第41條第1項但書、第4項之裁量要件
    亦具備合理關連、並無逾越或超過法律規定之範圍，難認該
    執行指揮有何違法或不當之處。
四、綜上所述，本件檢察官於指揮執行時，已給予受刑人陳述意
    見之機會，並實質審查受刑人是否確有不執行宣告之刑，難
    收矯正之效或難以維持法秩序之情節，始決定不准易科罰金
    、不准易服社會勞動，核屬法律授權檢察官所行使之裁量權
    限，且其裁量無違法或不當之處。異議人異議為無理由，應
    予駁回。
五、依刑事訴訟法第486條，裁定如主文。　　　　
中　　華　　民　　國　　111 　年　　9 　　月　　8 　　日
                  刑事第一庭        法  官  王祥豪
以上正本證明與原本無異。
如不服本裁定，應於裁定送達後5日內，向本院提出抗告狀(須附
繕本)。
中　　華　　民　　國　　111 　年　　9 　　月　　8 　　日
                                    書記官  吳芳儀